臺灣高等法院臺中分院刑事裁定　　　　　　　　　　九十一年度聲再字第一八七號
　　聲　請　人
　　即受判決人　甲○○
　　　　　　　　乙○○
右列聲請人因偽造有價證券等案件，對於本院九十年度上更（一）字第三三二號中華
民國九十一年六月十九日確定判決（臺灣苗栗地方法院八十六年度訴字第三二五號、
臺灣苗栗地方法院檢察署八十六年度偵字第一一○五號）聲請再審，本院裁定如左：
    主      文
再審之聲請駁回。
    理      由
一、聲請意旨略稱：對於原確定判決，因重要證據漏未審酌及發現確實之新證據，足
    認聲請人應受無罪判決：
    （一）魏保珠八十五年十二月九日致乙○○、甲○○、楊智仁、曾徐阿梅之存證
          信函中略謂：「查乙○○、甲○○二人於八十四年間，共同以渠等因投資
          中部填海事業，需要資金作為短期週轉，即可獲利於八十五年一月十日以
          前清償，如逾期未履行，則願無條件將乙○○有借用乃父曾火盛名義登記
          之頭份鎮○○段○○段九四七號等土地所有權全部移轉登記予本人為詞，
          並提示土地買賣契約書、土地權狀及乃父之聲明書等書證，騙使本人信以
          為真‧‧‧」等語可知被告以系爭土地擔保者，乃係投資中部填海事業而
          向陳金豐、魏保珠調借資金，另觀諸告訴狀中稱「被告二人係以投資中部
          填海事業需資金週轉，於八十五年一月十日前清償，如逾期未履行願無條
          件將乙○○所有登記在其父名義下之土地移轉登記予告訴人以抵償債務」
          及魏寶珠與文進建設開發股份有限公司簽訂之合作契約書中聲請人二人在
          該契約書之後面充當見證人等情，亦足證系爭土地係擔保被告投資中部填
          海事業向告訴人調借之資金。
    （二）又查陳金豐於八十六年三月二十五日偵訊時陳稱：「當時他們夫妻要投資
          麥寮填海計劃，為了取信於我，向我借錢，所以才簽切結書給我。」等語
          ，足證系爭土地擔保之借款係麥寮投資之借款。
    （三）又查原審調查認附表一編號４、５、６支票，依其票號應為楊智仁請領之
          第十四本（0000000－0000000）領用日期為八十四年十一月二十七日，參
          酌票號0000000往來日期為八十四年十二月十一日（本院卷第四九頁），
          被告使用此三張支票日期，應在八十四年十一月二十七日至八十四年十二
          月十一日之間。附表一編號７、８、９，依其票號應為楊智仁請領之第十
          三本（0000000－0000000），領用日期為八十四年十一月十一日，參酌票
          號0000000 往來日期為八十四年十一月十八日（本院卷第四八頁），被告
          使用此三張支票之日期，應在八十四年十一日十一日至八十四年十一月十
          八日之間。附表一編號十支票，依其票號應為楊智仁請領之第十五本（0
          000000－0000000）領用日期為八十四年十二月十三日，參酌票號0000000
          往來日期為八十四年十二月二十八日（本院卷第五一頁），被告使用該支
          票之日期，應在八十四年十二月二十八日以後」足見上開支票均係於八十
          四年十一月二十七日所簽發，而即令聲請人向告訴人借貸，亦應均係八十
          四年十一月二十七日之後所發生，然查系爭之切結書上土地所擔保之「雲
          林離島式基礎工業區開發投資案」早於民國八十四年十月三十一日結束，
          有經濟部工業局九十一年八月十四日工地字第○九一○○二七六三八○號
          函、經濟部工業局八十四年十一月七日工（八四）五字第○三八八九七六
          號函、經濟部工業局八十四年八月十五日工（八四）五字第○三三七三一
          號公告可證，足見告訴人與聲請人間債務與切結書之內容並無關連，故證
          一所示之證據於原審即已存在，而未及提出，且實係足以認聲請人應受無
          罪判決之新證據。
二、按刑事訴訟法第四百二十條第一項第六款所謂確實之新證據，固非以絕對不須經
    過調查程序為條件，但必須可認為確實足以動搖原確定判決而為受判決人有利之
    判決者為限，倘受判決人因對有利之主張為原審所不採，事後提出證明，以圖證
    實在原審前所為有利之主張為真實，據以聲請再審，該項證據既非原審判決後所
    發現，顯難憑以聲請再審，最高法院著有五十年台抗字第一○四號判例，可資參
    照。經查告訴人魏寶珠雖於存證信函中記載：「查乙○○、甲○○二人於八十四
    年間，共同以渠等因投資中部填海事業，需要資金作為短期週轉，即可獲利於八
    十五年一月十日以前清償，如逾期未履行，則願無條件將乙○○所有借用乃父曾
    火盛名義登記之頭份鎮○○段○○段九四七號等土地所有權全部移轉登記予本人
    為詞，並提示土地買賣契約書、土地權狀及乃父之聲明書等書證，騙使本人信以
    為真‧‧‧」等語，係魏寶珠指稱因受到聲請人等上開訛詐之詞，而陷於錯誤乃
    借予款項。所謂乙○○欲參與「雲林縣離島式基礎工業區」開發工程之投資，而
    向告訴人魏寶珠借款，故簽立切結書與告訴人云云，乃為聲請人在原審之辯解而
    已（見原判決第三頁第六行至第十一行），然查該切結書並無關於以系爭土地擔
    保「雲林離島式基礎工業區開發投資案」之記載。而原確定判決認被告犯有詐欺
    罪，主要係以被告許諾用以擔保本案借款之不動產，嗣又為被告以拋棄繼承之手
    法，使告訴人之擔保落空，鉅額借款無從獲償為論斷之據，而所憑證據除上述切
    結書外，尚有於八十四年十一月十六日訂立之土地買賣契約書等項，並就本案擔
    保與借款之關聯性具論甚詳，至被告借款之實際用途為何，是否與所謂「雲林離
    島式基礎工業開發投資案」實際有關，並不影響原確定判決之論述。聲請人所提
    出之經濟部工業局九十一年八月十四日工地字第○九一○○二七六三八○號函、
    經濟部工業局八十四年十一月七日工（八四）五字第○三八八九七六號函、經濟
    部工業局八十四年八月十五日工（八四）五字第○三三七三一號公告，即不足以
    動搖原確定判決之基礎，尚難認為係確實之新證據。
三、按不得上訴於第三審法院之案件，除前條規定外，其經第二審確定之有罪判決，
    如就足生影響於判決之重要證據漏未審酌者，亦得為受判決人之利益，聲請再審
    ，刑事訴訟法第四百二十一條，定有明文。又依第四百二十一條規定，因重要證
    據漏未審酌而聲請再審者，應於送達判決後二十日內為之，復為同法第四百二十
    四條所明定。本件本院原確定判決，依刑法第三百三十九條第一項之詐欺罪，分
    別判處被告甲○○有期徒刑一年；乙○○有期徒刑一年六月在案。依照刑事訴訟
    法第三百七十六條之規定，對被告而言，係屬不得上訴於第三審法院之案件。應
    送達於被告之判決，均於九十一年七月二日寄存送達於苗栗縣警察局頭份分局，
    且依送達證書之記載觀之，均係合法送達，均有送達證書附卷可稽。而聲請人等
竟遲至九十一年八月十五日，始以足生影響於判決之重要證據漏未審酌為由，具
    狀向本院聲請再審，其聲請自難謂合法。
四、綜上所述，本件聲請再審，關於發現確實之新證據部分，並無理由；關於足生影
    響於判決之重要證據漏未審酌部分，於法不合，均應予駁回。
五、據上論斷，應依刑事訴訟法第四百三十三條、第四百三十四條第一項，裁定如主
    文。
中      華      民      國      九十一   年       十      月    二十一  日
                                    臺灣高等法院臺中分院刑事第五庭
                                          審判長法  官  袁  從  楨
                                                法  官  姚  勳  昌
                                                法  官  郭  同  奇
右正本證明與原本無異。
不得抗告。
                                                書記官  陳  玫  伶
中      華      民      國      九十一   年       十      月   二十二   日
                                                                        Ｒ
